【裁判字號】    90,易,217
【裁判日期】    900724
【裁判案由】    詐欺等
【裁判全文】
臺灣宜蘭地方法院刑事判決                            九十年度易字第二一七號
    公  訴  人  臺灣宜蘭地方法院檢察署檢察官
    被      告  戊○○
右列被告因詐欺等案件，經檢察官提起公訴（八十九年度偵字第二三八二號、九十年
度偵字第三一０號），本院判決如左：
    主  文
戊○○連續意圖為自己不法之所有，以詐術使人將本人之物交付，累犯，處有期徒刑
柒月。又意圖為自己不法之所有，而侵占遺失物，處罰金貳仟元，如易服勞役以參佰
元折算壹日，扣案之鑰匙壹支沒收。
    事  實
一、戊○○於民國八十五年間因違反麻醉藥品管理條例案件，經台灣高等法院判處有
    期徒刑七月，於八十五年十月二十八日縮刑期滿，於同月二十九日執行完畢出監
    ，猶不知悔改，因前受任僱於丁○○為其送貨，於離職後仍保留丁○○之帳單，
    知悉丁○○與丙○○及其妻林秀梅平日有雞隻生意往來，竟意圖為自己不法之所
    有之概括犯意，先於八十九年七月六日中午某時，與不知情之辛○○，至宜蘭縣
    壯圍鄉○○村○○路三十五號丙○○經營之水果攤，請辛○○向丙○○佯稱要以
    價值新台幣（下同）一千元之西瓜抵償雞款，使丙○○不疑有詐，而陷於錯誤，
    因而交付價值一千元之西瓜予辛○○，辛○○於得手後再交予戊○○。嗣於同日
    下午六時許，與不知情之辛○○、乙○○再至前揭丙○○所經營之水果攤，戊○○委請不知情之乙○○持丁○○所有之帳單，向丙○○騙稱受丁○○之委託，要
    收取丁○○對丙○○與其妻林秀梅之雞隻貨款債權一萬元，使丙○○不疑有詐，
    而陷於錯誤如數交付之，嗣經丙○○向丁○○詢及此事時始知受騙。戊○○另基
    於意圖為自己不法之所有，於八十九年十二月底某日，見宜蘭縣冬山鄉○○路四
    十四號右前方一百公尺處，停有庚○○所有，於同月二十五日在宜蘭縣羅東鎮○○路一三四巷四號前所遺失、車號為ＲＤＦ－三六五號之輕型機車一部無人使用
    ，竟以其所有之鑰匙一支開啟，並將之侵占入己。嗣於九十年一月十一日下午十
    時五十分許，在宜蘭縣冬山鄉四十四號前為警查獲，並扣得該機車一部、其所有
    鑰匙一支。
二、案經宜蘭縣警察局礁溪分局、羅東分局報請台灣宜蘭地方法院檢察署檢察官偵查
    起訴。
    理  由
一、被訴詐欺部分：訊之被告戊○○對於右揭詐欺犯行坦承不諱，並自承係因遭丁○○革職失業，又留有帳單，才以此種方式取得財物等語。查被告戊○○之自白核
    與被害人丙○○、證人丁○○、乙○○證述情節均大致相符。被告戊○○被訴詐
    欺部分之事證已明，犯行堪予認定。
二、被訴侵占遺失物部分：訊之被告戊○○矢口否認有何侵占遺失物之犯行，辯稱：
    系爭機車並非我牽來騎的，是鄰居己○○以為是我的牽到工寮給我，我並沒有使
    用該機車云云。經查，證人即查獲之宜蘭縣警察局羅東分局警員甲○○、壬○○
    於偵查中及本院調查時證稱：當時係發現機車橫堵在被告所住之工寮門口，經詢
    被告其表明因看到機車沒有人使用，所以牽來使用等語。核與被告於偵查中供稱
    ：系爭機車放在工寮很久，以為沒人要，我拿以前舊鑰匙開啟騎用，騎用期間係
    於八十九年十二月底開始等語一致。足認被告確有明知為他人之物，而侵占入己
    之事實等語。雖證人己○○於本院調查時證稱，伊曾將機車牽到工寮門口，因以
    為是戊○○所有等語，然不能因此推知被告未曾以所有之意思使用過系爭機車。
    且證人己○○亦證稱，伊當時是牽到門口而非將機車橫堵於被告門口等語，足徵
    該機車確有因被告之使用而移動過系爭機車停放之位置，從而證人陳錄准於本院
    調查時所證，並不足作為有利於被告之認定，被告所辯不足採信，綜上，事證已
    明，此部分犯行堪予認定。
三、論罪科刑情形：核被告戊○○所為，係犯刑法第三百三十七條之侵占遺失物之罪
    、同法第三百三十九第一項之詐欺取財罪。又被告利用不知情之辛○○、乙○○
    為詐欺之行為，係屬間接正犯。又被告所犯二次詐欺行為，時間緊接、構成要件
    相同，顯係出於概括之犯意為之，為連續犯，應以一罪論，並依法加重其刑。而
    所犯侵占遺失物罪與詐欺取財罪二罪間，犯意各別、罪名不同，應予分論併罰。
    再查，被告前於八十六年間因違反麻醉藥品管理條例案件，經本院判處有期徒刑
    七月確定，於八十五年十月二十九日執行完畢出監，有臺灣高等法院檢察署刑案
    紀錄簡覆表在卷足憑，五年內再犯詐欺取財罪部分屬有期徒刑以上之罪，為累犯
    ，就被告犯詐欺取財部分，依法遞加重其刑。爰審酌被告犯詐欺取財與侵占遺失
    物二罪之犯罪動機、目的、手段，犯罪時所受之刺激及其品性、生活狀況、智識
    程度、因犯罪所得利益，及犯罪後部分坦承之態度等一切情狀，量處如主文所示
    之刑，並就罰金刑部分，諭知易服勞役之折算標準，以示懲儆。扣案之鑰匙一支
    ，為被告供犯罪所用之物，且據被告自承為其所有，爰併依法宣告沒收。
據上論斷，應依刑事訴訟法第二百九十九條第一項前段、刑法第三百三十七條、第三
百三十九條第一項、第五十六條、第四十七條、第四十二條第二項、第三十八條第一
項第二款，罰金罰鍰提高標準條例第一條前段、第二條，判決如主文。
本案經檢察官林慧到庭執行職務。
中    華    民    國      九十        年      七      月      二十四    日
                                  臺灣宜蘭地方法院刑事第二庭
                                          法  官  郭  淑  珍
右正本證明與原本無異。
如不服本判決，應於判決送達後十日內，向本院提出上訴狀。（應附繕本）
                                          書記官  陳  淑  宜
中    華    民    國      九十        年      七      月      二十六    日
附錄法條：
刑法第三百三十七條
意圖為自己或第三人不法之所有，而侵占遺失物、漂流物或其他離本人所持有之物者
，處五百元以下罰金。
刑法第三百三十九條第一項
意圖為自己或第三人不法之所有，以詐術使人將本人或第三人之物交付者，處五年以
下有期徒刑、拘役或科或併科一千元以下罰金。


司法院資訊處製作；財團法人民間司法改革基金會備份。
